【裁判字號】    90,聲再,118
【裁判日期】    900718
【裁判案由】    聲請再審
【裁判全文】
臺灣高等法院高雄分院刑事裁定          九十年度聲再字第一一八號
    再審聲請人
    即受判決人    甲○○
右列聲請人因誹謗案件，對於本院八十九年度上易字第一一一０號中華民國九十年六
月十二日確定判決（台灣高雄地方法院八十八年度自字第三四八號），聲請再審，本
院裁定如左：
      主      文
再審之聲請駁回。
      理      由
一、再審聲請意旨略以：聲請人前因誹謗案件，經本院八十九年度上易字第一一一０
    號認定構成誹謗犯行，判處拘役確定在案，惟查：(一)聲請人固有於八十七年十二
    月二十八日上午十時許，在高雄市國賓飯店召開記者會，散發事先擬具之聲明書
    ，惟聲請人所述說之內容，並無述說「高雄市醫師公會理監事未將代收的三百多
    萬元上繳全聯會，且有將部分挪用為公會理監事今年赴日本考察費用之嫌。」，
    及「有挪做他用之嫌」等語，已經聲請人辯明，且經證人即記者會在場陳主文、
    謝龍田、夏念慈、楊淑芬、吳崎嵩等人證述在案。至證人顏怡今、孫立珍之證詞
    亦不能採為聲請人於記者會有指摘上開言詞之證據。而報紙之報導均重於聲請人
    至高雄地檢署之告訴，原判決就此部分漏未審酌。(二)聲請人於原審審理中並未承
    認記者會上有述說原確定判決所認定之言詞，且原判決對聲請人所稱：「高雄市
    醫師公會若無專款專戶，我懷疑到日本考察會有挪用到十分之三的全聯會的會費
    」等詞，漏未審酌，致誤認聲請人於一審中坦承曾向記者發布上開消息。(三)聲請
    人懷疑高雄市醫師公會有挪用上繳全聯會代收款之嫌，係以「高雄市醫師公會如
    果沒有專款專用為前提。」而證人即會計師曾建榮審閱高雄市醫師公會代收全聯
    會款項之相關資料結果，發覺並未在金融機構開立專戶存儲代收款項，故高雄市
    醫師公會代收全聯會款項，並非以專款、專戶、專用之方式處理，有曾建榮之函
    文一紙可據，原確定判決就此部分漏未審酌。(四)高雄市醫師公會有將應上繳全聯
    會之會款轉為定期存款，惟該存單所載金額與應繳全聯會會款之金額並未相符，
    又未載明係代收款項之專戶，另轉定存所生之利息亦有挪用為高雄市醫師公會自
    己使用之嫌。原判決就此部分未加審酌。(五)本件聲請人召開記者會之時間，係八
    十七年十二月二十八日，而高雄市醫師公會之理監事係於八十八年春節期間始赴
    日本考察旅遊，而聲請人召開記者時，自訴人尚未赴日考察旅遊，聲請人自不可
    能宣稱業已挪用，可證記者之報導並非完整、詳盡、無訛，原判決就此部分漏未
    審酌。(六)聲請人召開記者會之同日，高雄市醫師公會之理事長即自訴人蕭志文確
    有決裁以高雄市醫師公會之公款，補助媒體記者林秀美、夏念慈各一萬八千五百
    元，作為其二人赴日本旅遊之費用，有高雄市醫師公會經費支付決裁表在卷可稽
    ，足證聲請人有相當理由確信其所懷疑之事項為真實。此部分原判決漏未審酌。
    (七)聲請人所提證據資料，已足以認為聲請人有相當理由確信其懷疑為合理，且聲
    請人之意在於警告而非誹謗，依司法院釋字第五０九號解釋，自不能以誹謗罪相
    繩，原判決就聲請人是否具有誹謗犯罪之證據，全未加斟酌審認，爰依刑事訴訟
    法第四百二十一條之規定聲請再審云云。
二、按不得上訴於第三審法院之案件，除刑事訴訟法第四百二十條規定外，其經第二
    審確定之有罪判決，如就足生影響於判決之重要證據漏未審酌者，亦得為受判決
    人之利益聲請再審，刑事訴訟法第四百二十一條定有明文。經查本件原判決認定
    聲請人誹謗，已經詳載其理由於判決理由欄內，並以聲請人於原審已坦承於八十
    七年十二月二十八日上午，確曾向記者發布醫師公會理監事有將上繳全聯會之會
    費挪用至日本旅遊之嫌等語，並引用中時晚報、聯合報、中國時報、民眾日報、
    台灣時報之登載，證人楊淑芬、謝龍田、夏念慈、吳峙嵩之證言，以及聲請人之
    抗辯為不可採，其構成誹謗罪之理由，據以認定聲請人誹謗。而原判決係綜合全
    部之卷證，予以判斷，就再審聲請意旨(一)部分顯已審酌證人之證言，並無漏未審
    酌之情形。就再審聲請意旨(二)、(七)部分亦已審酌聲請人之辯詞。至是否有專戶專
    款專用，或轉為定期存款，僅係醫師公會存款之問題，與認定有挪用之情形並無
    關係，聲請意旨(三)、(四)部分自非屬影響於判決之證據。又聲請意旨(五)關於聲請人
    召開記者會之時間在醫師公會赴日考察之前，聲請意旨(六)關於醫師公會補助記者
    赴日旅遊，亦均不足以認定醫師公會理監事有挪用全聯會款項或聲請人不可能宣
    稱業已挪用之事實，均非屬足生影響於判決之重要證據漏未審酌。是本件聲請再
    審為無理由，應予駁回。
三、據上論結，應依刑事訴訟法第四百三十四條第一項，裁定如主文。
中    華    民    國      九十      年       七       月     十   八    日
                              臺灣高等法院高雄分院刑事第九庭
                                  審判長法官  張明松
                                        法官  陳吉雄
                                        法官  任森銓
右正本證明與原本無異。
不得抗告。
                                      書記官  張文斌
中    華    民    國      九十      年       七       月     二  十     日
                                                                        Ｆ


司法院資訊處製作；財團法人民間司法改革基金會備份。
